最高法院刑事判決　　　　　　　　　　　　　　　八十七年度台上字第二二七一號
　　上　訴　人　甲○○
右上訴人因違反毒品危害防制條例等罪案件，不服台灣高等法院台中分院中華民國八
十七年三月二十四日第二審判決（八十七年度上重訴字第二號，起訴案號：台灣台中
地方法院檢察署八十二年度偵字第一○九一二號），提起上訴，本院判決如左：
    主  文
原判決關於販賣毒品部分撤銷，發回台灣高等法院台中分院。
其他上訴駁回。
    理  由
壹、撤銷發回部分：
本件原判決維持第一審關於上訴人甲○○販賣毒品海洛因部分之判決，從一重論處上
訴人共同連續犯肅清煙毒條例第五條第一項之販賣毒品罪刑，駁回上訴人此部分在第
二審之上訴，固非無見。惟查其中原判決認定上訴人與綽號「彼得」之成年男子，共
同基於販賣海洛因之概括犯意，於民國八十四年五月間，由「彼得」將所販入之海洛
因淨重九九八‧七公克，交由上訴人自泰國私運回台販賣，並先給予上訴人新台幣（
下同）二十萬元利益，上訴人即將該海洛因裝在三鞭酒酒瓶內，利用不知情之潘汶美
自泰國私運入境部分，原判決僅於理由一謂上訴人供承：「『彼得』應允事成後給我
二十萬元」，即於理由二認定上訴人「並先收取二十萬元之利益」，難謂無判決所認
定之事實與其所憑之證據相矛盾之違誤。再觀諸卷內筆錄，上訴人先於第一審對所問
：「彼得給你多少代價﹖」答稱：「二十萬元。」（見八十五年度重訴緝字第四六七
號卷第二八頁背面），嗣於原審則稱：「他（指「彼得」）說到台灣才給我錢，結果
一回台就被抓了，並非先給我二十萬元。」（見八十七年度上重訴字第二號卷第二五
頁），究竟事實如何﹖原判決並未查明，遽行認定，自有不當。(二)肅清煙毒條例第十
三條第一項規定，因犯第五條之罪者，其因犯罪所得之財物均沒收之，係採義務沒收
主義。是苟能證明販賣毒品確有得款，且該所得款項仍屬存在，即應宣告沒收，不以
經搜獲扣押者為限。原判決既認定上訴人此部分私運海洛因回台販賣，由「彼得」先
給予二十萬元之利益，又無費失之事實，而就上訴人此部分犯罪所得該二十萬元，未
依法宣告沒收，適用法律亦屬欠當。以上或為上訴意旨所指摘，或為本院得依職權調
查之事項，應認原判決關於上訴人連續販賣毒品部分有撤銷發回更審之原因。至上訴
人與廖上石共同連續販賣毒品部分，基於審判不可分之原則，應併予發回。又肅清煙
毒條例業經修正為毒品危害防制條例，於八十七年五月二十二日生效，本件係毒品危
害防制條例修正施行前繫屬之案件，依修正後規定處理之，併予指明。
貳、上訴駁回部分：
原判決維持第一審關於上訴人意圖販賣而持有毒品部分之判決，依肅清煙毒條例第七
條第一項論處上訴人有期徒刑拾貳年，褫奪公權捌年，海洛因淨重肆貳零捌公克（平
均純度約為百分之九十五）沒收並銷燬，電子秤壹台、塑膠袋貳包及茶葉罐拾個均
沒收，駁回上訴人在第二審此部分之上訴，依肅清煙毒條例第十六條規定，以地方法
院或其分院為初審，高等法院或其分院為終審。此部分原審（即終審）法院於八十七
年三月二十四日判決時（即毒品危害防制條例施行前）即已確定，自不得提起第三審
上訴。上訴人就此部分一併提起上訴，顯為法所不許，應予駁回。
據上論結，應依刑事訴訟法第三百九十七條、第四百零一條、第三百九十五條前段，
判決如主文。
中      華      民      國    八十七    年      六      月    二十六    日
                              最高法院刑事第二庭
                                  審判長法官  施  文  仁
                                        法官  陳  炳  煌
                                        法官  張  淳  淙
                                        法官  洪  文  章
                                        法官  林  錦  芳
      右正本證明與原本無異
                                              書  記  官
中      華      民      國    八十七    年      七      月      一      日
